臺灣雲林地方法院刑事判決　　　　　　　 99年度訴字第795號
公　訴　人　臺灣雲林地方法院檢察署檢察官
被　　　告　郭文彬
指定辯護人　本院公設辯護人許俊雄
上列被告因違反毒品危害防制條例案件，經檢察官提起公訴（99
年度偵字第5426號），本院判決如下：
    主  文
郭文彬犯如附表編號一至四所示之罪，各處如附表編號一至四所
示之刑。應執行有期徒刑捌年陸月，販賣第一、二級毒品所得共
新臺幣伍仟元沒收之，如全部或一部不能沒收時，以其財產抵償
之；扣案SONYERICSSON、MOTOROLA廠牌行動電話（含未扣案之門
號0000000000、0000000000號ＳＩＭ卡各壹張）貳支沒收之，如
全部或一部不能沒收時，追徵其價額。
    事  實
一、郭文彬（綽號「阿彬」）前因施用第一、二級毒品案件，經
    本院以95年度訴字第275 號分別判處有期徒刑1 年、4 月，
    並定其應執行刑為有期徒刑1 年2 月確定，再經減刑後定其
    應執行刑為有期徒刑7 月，於97年1 月31日縮短刑期執行完
    畢。詎其因染有毒癮，而購買毒品所費不貲，為滿足其施用
    毒品所需，竟基於販賣第一級毒品海洛因及第二級毒品甲基
    安非他命以營利之各別犯意，以其所有之門號0000000000號
    搭配SONYERICSSON廠牌行動電話，及門號0000000000號搭配
    MOTOROLA廠牌行動電話（門號名義上申設用戶均為他人，但
    由郭文彬向他人購得使用）為對外接聽及聯絡交易毒品方式
    之工具，先後為下列(一)、(二)販賣第一級毒品海洛因及(三)、(四)
    販賣第二級毒品甲基安非他命之行為：
  (一)郭文彬於民國99年8 月4 日上午10時7 分、9 分、16分、46
    分許，持用0000000000門號行動電話與陳有益（綽號「益ㄟ
    」）持用之0000000000門號行動電話聯絡交易海洛因之方式
    後，於最後一通電話連絡後約10分鐘左右，在雲林縣斗六市
    肯德基速食店，以新臺幣（下同）1,000 元之價格，販賣海
    洛因1 小包給陳有益，雙方當場交付毒品及付清貨款。
  (二)郭文彬於99年10月5 日上午10時36分、11時17分、12時18分
    、29分、39分許，持用0000000000門號行動電話與洪靖傑持
    用之0000000000門號行動電話聯絡交易海洛因之方式後，於
    最後一通電話連絡後約10分鐘左右，在虎尾鎮埒內派出所附
    近廟宇旁巷內，以500 元之價格，販賣海洛因1 小包給洪靖
    傑，雙方當場交付毒品及付清貨款。
  (三)郭文彬於99年8 月2 日下午1 時35分、39分及45分許，持用
    0000000000門號行動電話與廖于鋒（綽號「阿鋒」）持用之
    0000000000門號行動電話聯絡交易甲基安非他命之方式後，
    於最後一通電話連絡後約10分鐘左右，在虎尾鎮○○路○段
    與工專路交岔路口附近之「老周燒肉飯」店旁，以2,000 元
    之價格，販賣甲基安非他命1 小包給廖于鋒，雙方當場交付
    毒品及付清貨款。
  (四)郭文彬於99年10月5 日上午10時41分、下午3 時26分、4 時
    41分、56分許，持用0000000000門號行動電話與游貴評（綽
    號「游ㄟ」）持用之0000000000門號行動電話聯絡交易甲基
    安非他命之方式後，於最後一通電話連絡後約10分鐘左右，
    在虎尾鎮埒內里往惠來里方向某路旁，以1,500 元之價格，
    販賣甲基安非他命1 小包給游貴評，雙方當場交付毒品及付
    清貨款。嗣為警持搜索票於99年10月28日上午6 時45分許，
    在虎尾鎮○○路142 巷1 號郭文彬住處，查扣其供施用海洛
    因使用之注射針筒2 支、夾鏈袋1 個（起訴書誤載為1 包）
    、塑膠鏟管1 支，及SONYERICSSON廠牌、MOTOROLA廠牌行動
    電話手機各1 支等物（該2 支手機內裝其他門號之SIM 卡）
    。
二、案經臺灣雲林地方法院檢察署檢察官指揮雲林縣警察局斗南
    分局偵查起訴。
    理  由
一、證據能力部分：按被告以外之人於偵查中向檢察官所為之陳
    述，除顯有不可信之情況者外，得為證據，刑事訴訟法第15
    9 條之1 第2 項定有明文。查證人陳有益、洪靖傑、廖于鋒
    、游貴評等人於檢察官偵訊中所為之陳述，係以證人之身分
    具結作證，而檢察官與法官同為司法官，衡諸實務運作，檢
    察官實施刑事偵查程序，應能恪遵法定程序之要求，未有違
    法取供之情事，符合取證之合法程序，且亦無所謂「顯有不
    可信」之情況，故上開證詞雖於審判外所為，但應為傳聞證
    據之例外，具有證據能力。次查本院據以判斷之上揭證人警
    詢筆錄及其他文書證據，均經當事人同意作為證據，而本院
    審酌該等言詞陳述或書面陳述作成時之情況，未見違法或不
    當之處，且為證明被告犯罪事實存否所必要，以之作為證據
    ，認屬適當，依刑事訴訟法第159 條之5 規定，均得為證據
    。
二、認定犯罪事實所憑之證據及理由：被告郭文彬對於上揭犯罪
    事實，業於警詢、檢察官偵訊及本院審判中均坦承不諱，並
    供稱：伊因施用毒品成癮而無心工作，為賺取部分毒品供己
    施用，而涉險販毒，另扣案之行動電話中之SIM 卡均非門號
    0000000000、0000000000號SIM 卡，該2 張SIM 卡或已丟棄
    ，或放在家中，其登記用戶雖為他人，但係伊向友人購得使
    用，為伊所有之物等語。核與證人陳有益、洪靖傑、廖于鋒
    、游貴評於警詢筆錄及檢察官訊問中證述情節相符，此外，
    復有證人指認犯罪嫌疑人紀錄表4 份、本院99年聲監字第43
    2 、536 號、本院99年聲監續字第369 號通訊監察書及通訊
    監察內容譯文、雲林縣警察局斗南分局搜索扣押筆錄及扣押
    物品目錄表、扣案SONYERICSSON廠牌、MOTOROLA廠牌行動電
    話（未含門號0000000000、0000000000號SIM 卡）2 支等為
    證。堪認被告於本院審判中之自白，核與事實相符，應可採
    信，此外，復有上揭其他證據為佐，故被告犯行明確，足以
    認定。
三、論罪科刑之理由：
  (一)查海洛因、甲基安非他命係屬毒品危害防制條例第2 條第2
    項第1 、2 款所列之第一、二級毒品。故核被告郭文彬2 次
    販賣第一級毒品海洛因及2 次販賣第二級毒品甲基安非他命
    之行為，各係犯毒品危害防制條例第4 條第1 、2 項之販賣
    第一、二級毒品罪。被告非法持有第一、二級毒品海洛因、
    甲基安非他命之低度行為，為其進而販賣之高度行為所吸收
    ，不另論罪。又被告所犯上開4 罪，犯意各別，行為不同，
    應分論併罰。
  (二)被告前因施用第一、二級毒品案件，經本院以95年度訴字第
    275 號分別判處有期徒刑1 年、4 月，並定其應執行刑為有
    期徒刑1 年2 月確定，再經減刑後定其應執行刑為有期徒刑
    7 月，於97年1 月31日縮短刑期執行完畢，有臺灣高等法院
    被告前案紀錄表在卷可參，其於5 年內再犯本件有期徒刑以
    上之罪，為累犯，均應依刑法第47條第1 項之規定，加重其
    刑。惟被告所犯之罪，其法定刑最高度為死刑、無期徒刑部
    分，依刑法第64條第1 項、第65條第1 項之規定，已不得加
    重。
  (三)再被告所犯本件販賣第一、二級毒品之罪，其於偵查及審判
    中均自白犯罪，應均依毒品危害防制條例第17條第2 項規定
    減輕其刑。復按有無刑法第59條酌減其刑之適用，應就被告
    犯罪行為時之情狀為觀察，尚難因其在犯罪後，另有類如自
    首、自白或供出毒品來源因而查獲等法定減輕其刑或免除其
    刑之事由，即反推無刑法第59條之適用，否則將有違刑法第
    62條鼓勵被告自新，以及毒品危害防制條例第17條：「為有
    效破獲上游之製造、販賣、運輸毒品組織，鼓勵毒販供出毒
    品來源之上手，有效推展斷絕供給之緝毒工作，對查獲之毒
    販，供出毒品來源，因而破獲者，修正為應減輕其刑或免除
    其刑。又為使製造、販賣或運輸毒品案件之刑事訴訟程序儘
    早確定，鼓勵被告自白認罪，開啟其自新之路，對製造、販
    賣或運輸毒品罪之被告於偵查及審判中均自白者，增列應減
    輕其刑之規定，採行寬厚之刑事政策」之立法意旨。況毒品
    危害防制條例第17條第2 項之增訂，既出於採行寬厚之刑事
    政策，當無排除刑法第59條規定同時適用之理。本件被告前
    有施用毒品經觀察勒戒、強制戒治及執行有期徒刑完畢之前
    科，有臺灣高等法院被告前案紀錄表可參，其固有上述販賣
    第一、二級毒品之犯行，然其係因意志薄弱，結交損友，染
    有毒癮，為滿足施用毒品之慾求，減省購買毒品之花費，遂
    於其友人陳有益、洪靖傑、廖于鋒、游貴評等人要求購買毒
    品時，涉險販毒，其販賣毒品之行為雖絕無可取，但其所得
    利者，僅係抽取部分毒品供已施用，並非用於積極謀取暴利
    之途，相對於長期、大量販賣毒品者，其對社會治安及國民
    健康所造成之危害較輕，犯罪情節亦非重大。而刑罰除制裁
    功能外，亦寓有教育、感化之目的，期使誤入歧途而有心遷
    善改過者，可以早日復歸家庭及社會，故被告所犯販賣第一
    、二級毒品之情節，不免有情輕法重之情形，其犯罪情狀顯
    可憫恕，雖科以減輕其刑後之法定最低刑度，仍嫌過重，爰
    依刑法第59條之規定酌減其刑，並遞減之，並依刑法第71條
    第1 項之規定，先加後減之。
  (四)爰審酌被告因意志薄弱，結交損友，而施用毒品成癮，為圖
    減省施用毒品之費用，竟鋌而走險，非法販毒謀利，無視於
    國家防制毒品危害之禁令，戕害他人之身心發展，使購買毒
    品者亦沈淪於此，惟其犯後坦承不諱，頗有悔意，而其販賣
    毒品之對象，多為原有施用毒品習性之友人，並無廣為散發
    毒害之情，雖其販毒惡性仍在，但可見良心未泯；另其原與
    父母、兄姊同住，其學歷為國中畢業，有修理機車技能，但
    花費無節，尚有積欠卡債，因受同儕吸引而涉入施用毒品，
    又其已有多次施用毒品之犯行，顯見其自制力甚低，惟其犯
    後坦承犯行，態度良好，極表懊悔之意等一切情狀，分別量
    處如主文所示之刑，並定其應執行之刑，以示警惕，並期改
    過遷善，啟其自新。
  (五)按犯毒品危害防制條例第4 條至第9 條、第12條、第13條或
    第14條第1 項、第2 項之罪者，其供犯罪所用或因犯罪所得
    之財物，均沒收之，如全部或一部不能沒收時，追徵其價額
    或以其財產抵償之，毒品危害防制條例第19條第1 項定有明
    文。此規定係採相對義務沒收主義，凡供犯罪所用或因犯罪
    所得之財物，且屬犯人所有者（最高法院93年度台上字第46
    2 號、第2751號判決意旨參照），均應宣告沒收，不以當場
    搜獲扣押為限。次按毒品危害防制條例第19條第1 項規定性
    質上係沒收之補充規定，其屬於本條所定沒收之標的，如得
    以直接沒收者，判決主文僅宣告沒收即可，不生「追徵其價
    額」或「以其財產抵償之」問題，須沒收之標的全部或一部
    不能沒收時，始生「追徵其價額」或「以其財產抵償之」選
    項問題。而「追徵其價額」或「以其財產抵償之」係屬兩種
    選項，分別係針對現行貨幣以外之其他財產與現行貨幣而言
    （最高法院99年度第5 次刑事庭會議(二)參照）。查被告販賣
    第一、二級毒品海洛因、甲基安非他命所得之金額共5,000
    元，係因犯罪所得之財物，雖未扣案，仍應依前開規定，分
    別於各犯行之罪刑項下宣告沒收之，如全部或一部不能沒收
    時，以其財產抵償之。另扣案之MOTOROLA、SONYERICSSON廠
    牌行動電話2 支，及未扣案之門號0000000000、0000000000
    號SIM 卡2 張，該門號名義上申設用戶雖為他人，但與該手
    機均為被告出資購入所有之物，為被告供承在卷，而行動電
    話服務須以用戶識別卡即SIM 卡為使用介面，電信公司於出
    租行動電話門號給消費者使用時，亦同時提供SIM 卡，故電
    信公司於接受消費者申辦門號，並將該門號開通上線時，該
    SIM 卡之所有權應已移轉於消費者所有（最高法院97年度台
    上字第1952號判決意旨參照），則該行動電話及SIM 卡均係
    被告所有供犯罪所用之物，雖該SIM 卡2 張均未扣案，但無
    證據證明業已滅失，亦應依上揭規定，分別於各犯行之罪刑
    項下宣告沒收之，如全部或一部不能沒收時，追徵其價額。
    至扣案之注射針筒2 支、夾鏈袋1 個及塑膠鏟管1 支等物，
    為被告所有供其施用海洛因使用之物，尚非得於本案宣告沒
    收，應由檢察官另行處理，併予敘明。
四、適用之法律：
  (一)刑事訴訟法第299條第1 項。
  (二)毒品危害防制條例第4 條第1 、2 項、第17條第2 項、第19
    條第1 項。
  (三)刑法第11條、第47條第1項、第59條、第51條第5 款。
本案經檢察官江柏青到庭執行職務。
中    華    民    國    100     年    1     月   7    日
                  刑事第五庭  審判長 法  官  吳基華
                                     法  官  張文俊
                                     法  官  段奇琬
以上正本證明與原本無異。
如不服本判決，應於收受判決後10日內向本院提出上訴書狀，並
應敘述具體理由；其未敘述上訴理由者，應於上訴期間屆滿後20
日內向本院補提理由書（均須按他造當事人之人數附繕本）。「
切勿逕送上級法院」。
                                     書記官  李達成
中    華    民    國   100    年    1     月    7     日
附錄論罪科刑法條：毒品危害防制條例第4 條第1項、第2 項。
附表：被告郭文彬販賣毒品之罪刑表。
┌──┬─────┬─────┬─────────────────┐
│編號│犯罪事實  │所犯罪名  │所處之刑                          │
├──┼─────┼─────┼─────────────────┤
│1   │犯罪事實欄│販賣第一級│處有期徒刑柒年捌月。販賣第一級毒品│
│    │一之(一)部分│毒品罪，累│所得新臺幣壹仟元沒收之，如全部或一│
│    │          │犯。      │部不能沒收時，以其財產抵償之；扣案│
│    │          │          │MOTOROLA廠牌行動電話（含未扣案之門│
│    │          │          │號0000000000號SIM 卡壹張）壹支沒收│
│    │          │          │之，如全部或一部不能沒收時，追徵其│
│    │          │          │價額。                            │
├──┼─────┼─────┼─────────────────┤
│2   │犯罪事實欄│販賣第一級│處有期徒刑柒年捌月。販賣第一級毒品│
│    │一之(二)部分│毒品罪，累│所得新臺幣伍佰元沒收之，如全部或一│
│    │          │犯。      │部不能沒收時，以其財產抵償之；扣案│
│    │          │          │SONYERICSSON廠牌行動電話（含未扣案│
│    │          │          │之門號0000000000號SIM 卡壹張）壹支│
│    │          │          │沒收之，如全部或一部不能沒收時，追│
│    │          │          │徵其價額。                        │
├──┼─────┼─────┼─────────────────┤
│3   │犯罪事實欄│販賣第二級│處有期徒刑貳年。販賣第二級毒品所得│
│    │一之(三)部分│毒品罪，累│新臺幣貳仟元沒收之，如全部或一部不│
│    │          │犯。      │能沒收時，以其財產抵償之；扣案MOTO│
│    │          │          │ROLA廠牌行動電話（含未扣案之門號09│
│    │          │          │00000000號SIM 卡壹張）壹支沒收之，│
│    │          │          │如全部或一部不能沒收時，追徵其價額│
│    │          │          │。                                │
├──┼─────┼─────┼─────────────────┤
│4   │犯罪事實欄│販賣第二級│處有期徒刑貳年。販賣第二級毒品所得│
│    │一之(四)部分│毒品罪，累│新臺幣壹仟伍佰元沒收之，如全部或一│
│    │          │犯。      │部不能沒收時，以其財產抵償之；扣案│
│    │          │          │SONYERICSSON廠牌行動電話（含未扣案│
│    │          │          │之門號0000000000號SIM 卡壹張）壹支│
│    │          │          │沒收之，如全部或一部不能沒收時，追│
│    │          │          │徵其價額。                        │
└──┴─────┴─────┴─────────────────┘